臺灣臺中地方法院民事裁定　　　　　　100年度事聲字第122號
聲　明　人　豐(台灣)商業銀行股份有限公司
即債權人
法定代理人　李鐘培
相　對　人　白丞祐
即債務人　　　　　　　號14樓.
上列債權人因不服本院司法事務官於100年10月31日所為認可更
生方案之裁定，聲明異議，本院裁定如下：
    主      文
異議駁回。
    理      由
一、聲明人異議意旨略以：依鈞院更生方案認可裁定所述，債務
    人之前平均月收入約有新台幣（下同）10萬元，扣除稅款與
    退佣金給客戶後，可實領約6-7萬元，惟債務人目前收入僅
    約2萬元，有明顯大幅之落差，其棄高薪以屈就低薪情形顯
    不合常理，是否有隱匿收入之嫌？請鈞院詳查。另債務人目
    前年僅36歲，離法定退休年限65歲至少尚有29年以上，應具
    足夠清償債務能力。故若僅以略高於勞委會最低工資17,800
    元之不合理月收入2萬元為滿足與藉口，以此認定債務人爾
    後還款能力，以其勞動年限尚有29年而言，其顯有低估債務
    人收入與還款能力之嫌。如此認可更生方案，無異於變相鼓
    勵有工能力之債務人，不思努力開源節流償債，反藉由更生
    程序以達到大幅減免其債務之目的。況查，參酌債務人之債
    務明細表可知，其多為信用卡與信用貸款，更顯債務人未衡
    量自身收入情況下超支消費之情事，符合消費者債務清理條
    例第134條第4款之事由，本件債務人明失其清償能力有限而
    仍為與其經濟狀況顯不相當之消費行為，現僅須於8年期間
    清償總額26.05%之債務，其餘債務即可減免，實有違社會公
    平與正義之原則等語。
二、經查：
  (一)本件債務人聲請更生，前經本院裁定開始更生程序並命由司
    法事務官進行更生程序，債務人所提更生方案雖經已申報無
    擔保及無優先權之債權人表決而未獲可決。惟經本院司法事
    務官查悉債務人確有薪資固定收入，其目前受僱於迷采時尚
    美甲名店，每月薪資約為20,000元，有上開美甲店出具之在
    職證明書、債務人近六個月薪資單影本在卷可憑。債務人陳
    報其每月必要支出為12,174元（含餐費4，500元、交通費
    500元、勞健保費用554元、與前妻分擔1名未成年子女之扶
    養費3,500元、與父母分擔房租及水電費用3,120元），此有
    相關費用收據及戶藉謄本可憑，核其生活必要支出未逾一般
    人之生活程度而無浪費之情；又債務人名下有富邦人壽保單
    及三商美邦人壽保單，保單價值共計246,859元，有財政部
    台灣省中區國稅局財歸屬資料、富邦人壽保險股份有限公司
    及三商美邦人壽之回函在卷可按。而債務人提出每月為1期
    ，分8年96期，第1至12期，每月清償8,000元、第13至96期
    ，每月清償15,000元（包含每期提撥2,938元，合計246,792
    元-相當保單解約金額），合計清償總金額1, 356,000元之
    更生方案，已逾其名下財產總值及聲請更生前二年間可處分
    所得扣除自己及依法應受其扶養者所必要生活費用之數額
    236,385元。故本院司法事務官斟酌上情，認債務人所提更
    生方案之條件核屬公允、適當、可行，而於100年10月31日
    以裁定認可債務人所提更生方案。
  (二)聲明人指債務人之前平均月收入約6-7萬元，目前月收入僅2
    萬元不合乎常理乙節，查債務人前自91年至98年間擔任保險
    業務員，其收入扣除稅款退佣後，實領約為6-7萬元，固為
    債務人於本院訊問時所自承，惟自98年後因逢金融風暴，使
    其業績大幅下滑，一蹶不振，故不得已始離職之情，已據債
    務人陳明在卷（債務人100年11月21日陳報狀），又依卷附
    債務人綜合所得稅各類所得資料清單所示，其97至99年度之
    全年所得分別為653,90 5元、248,316元、31,174元，核與
    債務人所陳大致相符，則債務人陳稱其自98年起因受金融風
    暴影響，收入大幅減少，故於金融風暴後離職，應堪採信。
    而債務人目前係任職於台中市○○路「迷采時尚美甲名店」
    ，其主要工作內容為聯絡拜訪與所任職美甲店有合作往來之
    客戶、協助匯集客戶意見及反應、了解客戶倉庫存缺貨及定
    期補送貨物。每月薪資為底薪19,000元及全勤獎金1,000元
    ，另若達每月20萬營業額業績標準者，得按年計算毛利25%
    抽成之紅利，無其他之津貼、補助及獎金。因債務人業績皆
    未達上述發放紅利獎金標準，故未領有紅利獎金，此有迷采
    時尚美甲名店出具之在職證明書、債務人近六個月薪資單影
    本、獎金制度陳報狀等附卷為憑，是債務人目前每月薪資確
    實約20,000元，其並無隱匿收入之情事，亦乏明確之事證足
    認債務人有何惡意減少工作報酬或消極不增裕收入之行為，
    是聲明人此部分之異議，應屬無據。
  (四)至聲明人以債務人距法定退休年齡尚有29年工作能力，容有
    更高之償債能力云云，惟更生制度設計債務人最長償還期限
    為8年，立法目的在使按期履行更生方案之債務人於期限屆
    滿後得清理其債務，以重建其經濟生活，是期限屆滿後相對
    人是否仍有工作收入，即非更生方案應予考量之範疇。另債
    務人是否有消費者債務清理條例第133條第4款所定之事由，
    乃法院於裁定債務人是否免責時所應斟酌之事項，於認可更
    生方案時，則應整體考量債權人權益之保障、債務人現實償
    債能力、其經濟生活之重建及社會公益等因素為綜合判斷，
    並非以其債務形成之原因作為應否認可更生方案之判斷依據
    ，且上開事由亦非屬同條例第63條、第64條第2項所定法院
    應不認可更生方案之事由，是聲明人此部分之主張，亦均不
    足採
三、綜上，本件依債務人之現況、目前之工作能力、收入等客觀
    情事，債務人已將個人每月必要支出壓縮至低於最低生活費
    用標準，其薪資收入扣除必要支出後，全數用以清償債務，
    且於第13期後，除每期再增加還款金額外，並提撥相當保單
    解約金至更生方案，實堪認債務人確已善盡個人最大努力與
    誠信而為清償。是故，本院認其所提之更生方案，條件核屬
    公允、適當、可行。此外，復查無消費者債務清理條例第63
    條、第64條第2項所定應不認可更生方案之消極事由存在，
    是故，本院司法事務官逕依同條例第64條第1項裁定予以認
    可債務人所提更生方案，並依同條例第62條第2項酌定其生
    活限制，經核並無不合。從而，聲明人之異議，均無理由，
    應予駁回。
四、依民事訴訟法第240條之4第3項，裁定如主文。
中    華    民    國   100    年    12    月    9     日
                        臺灣臺中地方法院民事庭
                              法  官  陳文爵
上為正本係照原本作成
如不服本裁定，應於裁定送達後10日內，以書狀向本院提出抗告
，並繳納抗告費新臺幣1000元
中    華    民    國   100    年    12    月    9     日
                              書記官